臺灣高等法院高雄分院刑事判決　　　　 93年度上訴字第479號
上　訴　人　臺灣高雄地方法院檢察署檢察官
上　訴　人
即　被　告　乙○○
選任辯護人　吳賢明律師
　　　　　　黃馨儀律師
　　　　　　游雪莉律師
被　　　告　甲○○
右一被告
指定辯護人　本院公設辯護人　孫妙岑
上列上訴人等因被告等貪污等案件，不服臺灣高雄地方法院90年
度訴字第2142號中華民國93年4月14日第一審判決（起訴案號：
臺灣高雄地方法院檢察署90年度偵字第15821 號），提起上訴，
本院判決如下：
     主  文
原判決撤銷。
乙○○公務員假借職務上之機會，共同未經許可，持有手槍，處
有期徒刑陸年，併科罰金新台幣貳拾萬元，罰金如易服勞役，以
罰金總額與陸個月之日數比例折算。扣案如附表所示之手槍及子
彈均沒收。
甲○○共同未經許可，持有手槍，處有期徒刑伍年，併科罰金新
台幣貳拾萬元，罰金如易服勞役，以罰金總額與陸個月之日數比
例折算。扣案如附表所示之手槍及子彈均沒收。
     事  實
一、乙○○（原名戴文恭）於民國（下同）87年間，擔任高雄縣
    警察局刑警隊（下稱高雄縣刑警隊）第三組偵查員，為依法
    從事於公務之公務員，於87年7 月14日在高雄縣鳥松鄉○○
    路81之1 號3 樓，查獲黃燕珍（即陳黃燕珍）、崔立中持有
    毒品海洛因及安非他命。黃燕珍、崔立中因該案受羈押期間
    ，經高雄市政府警察局刑警隊借提，前往上址起獲2 把制式
    手槍，崔立中供出手槍係高雄縣岡山鎮之林志隆（綽號「戽
    斗」，外號「南部軍火庫」）所提供。乙○○獲悉上情後，
    並得知黃燕珍係槍擊要犯黃上豐（通緝中）之妹，乃為爭取
    肅槍績效，而假借職務上之機會，思圖利用崔立中、黃燕珍
    之關係，聯絡林志隆再交出槍枝，並將槍枝栽贓為黃上豐所
    持有，而於87年8 月20日上午，與不知情之高雄縣刑警隊第
    三組偵查員陳榮洲、鄭慶昌、楊玉清等人，借提崔立中及黃
    燕珍至高雄縣刑警隊詢問。乙○○先行製作黃燕珍供述黃上
    豐可能在高雄縣杉林鄉○○路138 號住處，藏有槍械之筆錄
    ，並因知悉居住高雄縣岡山鎮○○路70號之甲○○（時任國
    民大會代表）與林志隆熟識，而於當日下午2 時許，將崔立
    中、黃燕珍提解至上址甲○○住處（兼服務處）。甲○○應
    乙○○之請託，即打電話聯絡林志隆，未幾林志隆到達甲○
    ○住處。乙○○遂與甲○○、林志隆及黃燕珍、崔立中等人
    ，在甲○○住處2 樓之日式房間前走道商討，由林志隆提供
    槍枝，再由黃燕珍向警方供稱槍枝來源係黃上豐藏放在杉林
    鄉老家。謀議定妥，乙○○、甲○○及黃燕珍、崔立中即共
    同基於意圖使黃上豐受刑事處分，向該管公務員誣告及未經
    許可持有手槍、子彈、登載不實事項於職務上所掌公文書之
    犯意聯絡，林志隆隨即至高雄縣岡山鎮小岡山之某廢棄防空
    洞內，取出未經許可所持有如附表編號1 、2 所示之手槍1
    支及子彈1 顆，以報紙包裝，於當日（87年8 月20日）下午
    5 、6 時許，攜至上址甲○○住處，交由甲○○持有再轉給
    乙○○。乙○○取得而持有手槍及子彈後，又向甲○○及林
    志隆表示（黃燕珍先行解還），黃燕珍先前交給高雄市政府
    警察局刑警大隊是2 把手槍，不能只交給高雄縣刑警隊一把
    槍，而要林志隆再交出1 把手槍。林志隆乃於次日（87年8
    月21日）至上址廢棄之防空洞內，取出未經許可所持有如附
    表編號3 、4 所示之手槍1 把及子彈2 顆，以皮包包裝，攜
    至甲○○上開住處，交與甲○○持有。嗣於同年8 月24日，
    乙○○攜帶附表編號1 、2 所示之手槍及子彈，偕同不知情
    之偵查員陳榮洲、鄭慶昌、楊玉清，搭乘偵防車，提解黃燕
    珍，於當日中午，至甲○○上開住處，向甲○○取得而持有
    附表編號3 、4 之手槍及子彈後，即開車至上開黃上豐住處
    ，乙○○趁隙將附表所示之手槍2 把及子彈3 顆，先行放置
    於該址屋內1 樓至2 樓樓梯轉角間之廢紙箱內，而於同日13
    時40分許，押解黃燕珍至該樓梯轉角間，在廢紙箱內取出手
    槍2 把及子彈3 顆。當日下午，同車返回高雄縣刑警隊後，
    乙○○即在其職務上所掌管製作之黃燕珍警詢筆錄上，登載
    上開2 把手槍及3 顆子彈，係黃燕珍帶同警方前往黃上豐之
    上開住處搜索查獲之不實事項，並將該警詢筆錄向該管公務
    員之上級呈報而行使，再以承辦人員身分整卷後，由高雄縣
    警察局於87年9 月15日備函將該警詢筆錄移送臺灣高雄地方
    法院檢察署檢察官偵辦黃上豐涉犯未經許可持有上開手槍2
    把及子彈3 顆之罪，而遂行偽造證據誣告黃上豐受刑事處分
    之目的（警函中雖將黃燕珍列為涉嫌人，然並無任何涉嫌之
    事實及證據）並足以生損害於黃上豐及司法機關對犯罪偵查
    之正確性。
二、案由法務部調查局高雄市調查處（下稱高雄市調處）移送臺
    灣高雄地方法院檢察署檢察官偵查起訴。
     理  由
一、訊據上訴人即被告乙○○及被告甲○○均否認有上開犯行。
    被告乙○○辯稱：伊於87年間，擔任高雄縣刑警隊偵查員，
    是承辦崔立中、黃燕珍毒品案件之人員之一，獲知黃燕珍是
    黃上豐之妹，為查緝黃上豐87年8 月20日借提黃燕珍、崔立
    中至高雄縣刑警隊，目的在詢問黃燕珍是否知悉黃上豐的下
    落，黃燕珍表示住於岡山鎮之林志隆，可能與黃上豐有聯繫
    ，林志隆是岡山人，甲○○是岡山地區的國代，可能會聯絡
    到林志隆，故押解黃燕珍、崔立中至甲○○之服務處，請甲
    ○○聯絡林志隆前來服務處2 樓客廳見面，林志隆僅提供其
    與黃上豐聯絡之行動電話號碼後，即行離去，伊並無與林志
    隆、黃燕珍在服務處2 樓日式房間旁邊之走道密談，亦無要
    求黃燕珍交出槍械，林志隆更無提供手槍及子彈，用以栽贓
    為黃上豐所持有，是黃燕珍主動表示黃上豐可能在杉林鄉○
    ○路138 號房屋藏有槍械，伊方於87年8 月24日再借提黃燕
    珍前往搜索，而因黃燕珍當時要求再與林志隆見面，故先押
    解黃燕珍至甲○○服務處門口，惟按電鈴無回應後，隨即押
    解黃燕珍至杉林鄉○○路138 號房屋內搜索，而在樓梯間之
    廢紙箱內搜獲如附表所列槍枝及子彈，因黃燕珍指稱搜獲之
    槍、彈為黃上豐所持有，故對黃燕珍製作警詢筆錄，並向上
    級呈報，再移送偵辦，伊所為均是依法行事云云；被告甲○
    ○則辯稱：伊只是受高雄縣刑警隊之託，聯絡林志隆到伊服
    務處，刑警與林志隆之談話內容，伊並不知情，伊是與其他
    刑警在2 樓客廳泡茶，乙○○與林志隆、黃燕珍在客廳旁之
    日式房間外走道商談，伊並未參予，林志隆未曾將手槍、子
    彈交給伊轉交乙○○云云。
二、惟查：
  (一)被告乙○○於87年8 月20日12時許，在高雄縣刑警隊第三組
    ，製作黃燕珍供述黃上豐在高雄縣杉林鄉○○路138 號住處
    ，可能藏有槍械，可以帶警方前往該處搜索之筆錄，又於同
    年8 月24日，在高雄縣刑警隊第三組，製作黃燕珍帶同警方
    前往上開黃上豐住處搜索，在屋內樓梯間之廢紙箱內，查獲
    如附表所示之手槍及子彈3 顆、彈匣1 個，黃燕珍陳述該槍
    、彈為黃上豐所有之筆錄；此有該2 份筆錄（均經黃燕珍簽
    名），搜索票、搜索扣押證明筆錄（有鄭慶昌、戴文恭、陳
    榮洲、楊玉清及黃燕珍之簽名）等影本附卷可稽（高雄縣警
    局卷第5-10、14-16 頁）。嗣高雄縣警察局於87年9 月15日
    ，以高警刑三字第83712 號函，檢具黃燕珍之警詢筆錄、搜
    索票、搜索扣押證明筆錄、槍彈鑑驗報告書、照片等相關資
    料，認黃燕珍、黃上豐涉犯槍砲彈藥刀械管制條例等罪嫌，
    移送臺灣高雄地方法院檢察署偵辦，復有該高雄縣警察局函
    （偵字第22680 號卷第1 、2 頁）及刑事偵查卷宗（附黃燕
    珍警詢筆錄、搜索票、搜索扣押證明筆錄、照片影本、槍彈
    鑑驗報告書）等在卷足憑。
  (二)證人黃燕珍於高雄市調處陳稱：「戴文恭（即乙○○）等人
    得知我和崔立中在鳥松鄉○○路處所，被高雄市刑大於87年
    8 月7 日搜獲2 把槍後，極為不悅，便自8 月中旬起借提我
    和崔立中出來追查，並約有3 次將我和崔立中帶往高雄縣岡
    山鎮前國代甲○○住處，戴文恭員警及甲○○便在2 樓客廳
    ，要求我籌錢買槍，起初我表示沒錢，後來戴文恭主動向我
    表示說可以設法讓我方領回隨案查扣之1輛賓士車，其中1次
    有綽號戽斗之林志隆亦前來甲○○住處，並和我商談以30萬
    元代價買1 把槍，當時便聯絡崔立中之弟崔執中與戴文恭、
    甲○○等接談買賣槍事實，在他們接洽談妥賣車買槍之後，
    87年9 月4 日（應為87年8 月24日之誤）戴文恭等人又將我
    借提出來，並帶往甲○○住處取槍，甲○○將一只內裝有手
    槍之男用皮包交給戴文恭等員警，隨後戴文恭等人便將我押
    往高雄縣杉林鄉月眉村我祖母張雲弟住處（即清水路138 號
    ），由戴文恭將內放有槍枝之皮包，放置在2 樓鐵皮屋之置
    物箱內，並要求作出取槍動作，供其拍照」等語（他字卷第
    16 頁 反面）。黃燕珍於原審以證人身分具結證稱：「林志
    隆來之後，甲○○、林志隆、戴文恭他們3 人帶我到和室門
    口，林志隆談市刑大的2 支槍，我之前有向林志隆拿2 支槍
    要交給八分隊，崔立中有說林志隆，對他不好意思，他們的
    意思是我、崔立中的弟弟看有否錢，這是盧（文峰）先向我
    說的，是林志隆有答應要找1 支槍，且說有去的組員要打點
    ，便要崔立中弟弟拿錢來打點，講好後，才叫崔立中進來，
    叫崔立中聯絡其弟弟，我們在那裡有2 、3 個鐘頭，是近中
    午到甲○○的服務處，這中間林志隆有出去，後來說到取槍
    沒有錢」等語（原審一卷第77、78頁）；又於檢察官偵查中
    陳稱：「戴文恭說市○○○○○路有搜到槍，而檢察官說他
    們那裡卻沒搜到槍，無法交代，要我們再交2 把槍出來，林
    志隆說我沒有拿槍出來，他們無法交代，我回答說沒有槍，
    講到最後林志隆說他要拿槍出來，要我說是黃上豐所有，起
    先我不願意，經過他們的勸說，我才同意說槍是黃上豐所有
    」等語（他字卷第70頁反面、第71頁）。
  (三)證人崔立中於檢察官偵查中陳稱：「（87年8 月20日）在10
    點多，借提出去，在（高雄縣）刑警隊呆了2 個多小時，下
    午才去甲○○住所，在刑警隊時，他們要我們交槍，說我們
    在市刑大有交，如果沒交（給他們）就太不給他們面子，…
    他們帶我們到岡山鎮○○路甲○○的住宅，我們在甲○○住
    宅2 樓商談，有我及（黃）燕珍、戴文恭、甲○○等4 人，
    當時黃燕珍及林志隆在2 樓房間商談，要交2 把手槍出來，
    在甲○○住所，戴文恭又在講要我們交槍出來」等語（他字
    卷第4 頁）；於原審以證人身分具結證稱：「市刑大去屏東
    借提我，那天應是自地檢署借出去，檢察官沒問，黃燕珍也
    是一起借提，後去縣警局，戴文恭叫我們交槍，他說我們在
    市刑大交2 把槍，去甲○○那裡我事先不知道，大約近中午
    到，…後來戴文恭叫我交槍，甲○○要叫林志隆出來，是甲
    ○○叫林志隆拿槍出來」等語（原審一卷第78頁反面）。
  (四)證人林志隆於87年8 月20日，接到甲○○的電話，而至上址
    甲○○住處，與戴文恭、甲○○及黃燕珍、崔立中商談，戴
    文恭要求林志隆交手槍給黃燕珍，再由黃燕珍向警方供稱槍
    枝來源，係黃上豐藏放在杉林鄉老家，談妥後，林志隆隨即
    於當日前往岡山鎮小岡山廢棄防空洞內，取出1 把手槍（含
    彈匣1 個）及子彈1 顆，於傍晚時返回甲○○住處樓上，交
    給甲○○轉交戴文恭，因黃燕珍係交2 把手槍給高雄市刑大
    ，戴文恭又要林志隆再交出1 把手槍，林志隆乃又至上開廢
    棄防空洞內，取出1 把手槍（含彈匣1 個）及子彈2 顆，於
    同年8 月24日，將該槍、彈以皮包包裝，拿至上址甲○○住
    處，交給甲○○，斯時，搭載黃燕珍、戴文恭等人之高雄縣
    刑警隊偵防車，已停於甲○○住處前路旁，甲○○即將該包
    槍、彈交與戴文恭，戴文恭等人再到黃上豐老家去栽槍取槍
    ，第1 次所交之槍、彈，係以紙袋包裝，手槍是義大利製的
    ，第2 支手槍是美製的，3 顆子彈均是9MM 等情，為證人林
    志隆於高雄市調處調查，檢察官偵訊及原審法院審理中證述
    綦詳（他字卷第23頁反面、第24頁、第71頁反面、第135 頁
    反面、原審卷第141 、142 、143 頁）。
  (五)證人林志隆雖未提及售槍之事，然林志隆如無相當代價，應
    無輕易交出槍、彈之理。且崔立中被警方扣押之賓士汽車，
    經崔立中通知其弟崔執中前往領回，崔執中將之出售與聯華
    汽車商行陳冠亨，得款170 餘萬元，崔執中依乙○○之囑，
    至甲○○住處，甲○○不在，崔執中與一劉姓男子接洽，交
    付120 萬元與劉姓男子等情，為證人崔執中於原審具結證實
    （原審一卷第135-137 頁）。被告甲○○固否認其服務處有
    一劉姓男子，而又不能確認該劉姓男子有付款與林志隆，但
    如無此售車付款之情事，證人黃燕珍、崔執中應無憑空捏造
    之必要。雖不能證明林志隆有售槍行為，亦不能證明崔執中
    所付之款有用於「打點」押解黃燕珍、崔立中之高雄縣刑警
    隊第三組之偵查員，惟被告乙○○與甲○○、黃燕珍、崔立
    中共謀由林志隆交槍，用以栽贓誣陷為黃上豐所持有之犯意
    聯絡及行為分擔，已甚明確。
  (六)證人林志隆於審理中，雖又證稱：其先後提出之2 把手槍及
    子彈，均係交給戴文恭，甲○○並不知情云云；證人黃燕珍
    亦證稱：在甲○○住處商談交槍事宜時，係與林志隆、戴文
    恭洽談的，甲○○沒有在場云云（本院二卷第29、48頁）。
    惟查，證人林志隆先後提出之2 把手槍及子彈，均係交給甲
    ○○，再轉交乙○○等情，證人林志隆已於原審具結證實（
    原審一卷第141 、143 頁）。而被告甲○○有參予商談交槍
    事宜，亦據證人黃燕珍於原審結證無訛。（原審一卷第77頁
    反面）。證人黃燕珍於本院審理中，經具結後，表明其在高
    雄市調處之陳述，均屬實在（本院二卷第47頁）。是證人林
    志隆、黃燕珍此部分所為「甲○○不知情」、「甲○○沒有
    在場」之證言，顯係迴護被告甲○○之詞，非真實可採。證
    人崔立中於偵查中向檢察官之陳述，與相關事證相符，並無
    顯不可信之情況，依刑事訴訟法第159 條之1 第2 項規定，
    自得採為認定事實之證據。
  (七)證人即高雄縣刑警隊第三組偵查員陳榮洲、鄭慶昌、楊玉清
    雖均附和被告乙○○之說詞，證稱：黃燕珍主動表示其兄黃
    上豐在杉林鄉老家，可能藏槍械，住高雄縣岡山鎮之綽號「
    戽斗」男子（即林志隆），與黃上豐有聯絡，故押解黃燕珍
    、崔立中到岡山找甲○○，甲○○聯絡林志隆前來甲○○住
    處，林志隆僅提供黃上豐之行動電話號碼即離去，第2 次要
    至杉林鄉搜索，因黃燕珍要求去甲○○住處，看有無黃上豐
    消息，到甲○○住處時，因無人應門，即離開前往杉林鄉黃
    上豐老家搜索，而在1 樓往2 樓之樓梯轉角處，一個紙箱內
    搜到槍枝云云（原審二卷第130-135 、141 、152 、153 頁
    ）。惟查，證人陳榮洲、鄭慶昌、楊玉清之上開證言，與前
    述之事證不符，且彼等所見均係表面上之行為動作，不能據
    以認定被告乙○○、甲○○私下與黃燕珍、崔立中之栽槍誣
    告行為。另證人鄭慶昌於原審證稱：在杉林鄉黃上豐之老家
    搜索時，係由「乙○○、陳榮洲戒護人犯，我和楊玉清執行
    搜索」云云（原審二卷第141 頁）。惟據證人黃燕珍於本院
    具結證稱：「（旁邊有幾個人戒護你？）沒有怎麼顧（戒護
    ）我，他們都在看裡面」等語（本院二卷第49頁）。參以上
    開事證，尚難認鄭慶昌此部分證言為真實可採。至證人崔立
    中、黃燕珍於另案（臺灣高雄地方法院檢察署90年度偵字第
    6522號）指述高雄市政府警察局刑警大隊於87年8 月7 日，
    在高雄縣仁武鄉○○路博愛巷5 弄36號查獲之手槍及子彈，
    係刑警蘇俊仁、洪清耀所栽贓，嗣經檢察官偵查結果，認為
    崔立中、黃燕珍之指述不實，而將蘇俊仁、洪清耀為不起訴
    處分，固經本院調卷核閱無誤，然該案之情節如何，與本案
    無關，不能拘束本案，亦不能以之類推本案之事證亦為虛偽
    。
  (八)證人即高雄縣刑警隊第三組組長吳明永於原審具結證稱：「
    （當時這個案子由誰主辦？）原先我交給陳榮洲，由他們那
    組負責，應該是由乙○○處理文書，到後來地檢署跟我講說
    黃燕珍的真實身分後，之後就由乙○○處理」等語（原審二
    卷第163 頁）。由是足證本案之栽槍、偽造證據，經不知情
    之上級核定後，將黃燕珍、黃上豐移送檢察官偵辦者，係由
    被告所交辦無疑。另上開手槍及子彈，經內政部警政署刑事
    警察局鑑驗結果，其中1 支係美國貝瑞塔廠製口徑9MM 之92
    制式半自動手槍（槍枝管制編號0000000000號），另1 支手
    槍係義大利貝瑞塔廠製口徑9MM 之92制式半自動手槍（槍枝
    管制編號0000000000號），2 支手槍之槍管內均具6 條右旋
    來復線，機械性能均良好，均具殺傷力，而子彈3 顆均為制
    式口徑9MM 之制式半自動手槍子彈，亦均具有殺傷力，此有
    該局87年8 月31日刑鑑字第64872 號鑑定通知書在卷可佐（
    警卷第20頁）。
  (九)綜上所，本案事證已臻明確，被告2 人所辯，顯係卸責之
    詞，殊無足採，犯行均堪認定。
三、按栽贓誣告他人犯槍砲彈藥刀械管制條例第7 條等罪者，處
    以所誣告之罪之刑，原為該條例第17條第1 項前段所規定，
    惟該法條於94年1 月26日修正時刪除，故誣告他人犯該條例
    第7 條等罪者，應回歸刑法第169 條第1 項規定處罰；又槍
    砲彈藥刀械管制條例第7 條第4 項之「未經許可，持有、寄
    藏或意圖販賣而陳列第1 項所列槍砲、彈藥者，處5 年以上
    有期徒刑，併科新台幣1,000 萬元以下罰金」規定，及同條
    例第12條第4 項之「未經許可，持有、寄藏或意圖販賣而陳
    列子彈者，處5 年以下有期徒刑，併科新台幣300 萬元以下
    罰金」規定，於被告等行為後，均未經修正，是本件此部分
    行為，自應適用現行之規定處罰；合先明。
四、查被告乙○○係高雄縣警察局刑警隊第三組偵查員，為被告
    乙○○所供承，並據證人吳明永證實，是被告乙○○為依法
    從事公務之公務員。核被告乙○○、甲○○所為，均有犯刑
    法第169 條第1 項之意圖他人受刑事處分，而向該管公務員
    誣告罪；刑法第216 條、第213 條之行使公務員登載不實公
    文書罪；槍砲彈藥刀械管制條例第7 條第4 項之未經許可，
    持有手槍罪，同條例第12條第4 項之未經許可，持有子彈罪
    。所犯登載不實公文書後，持以行使，登載不實公文書之低
    度行為，為行使之高度行為所吸收，不另論罪。所犯未經許
    可持有手槍罪及未經許可，持有子彈罪，係屬一行為觸犯二
    罪名之想像競合犯，應依刑法第55條規定，從一重之未經許
    可，持有手槍罪處斷。被告乙○○、甲○○2 次持有手槍、
    子彈部分，係屬同一犯意之分段行為，應為單純1 罪。被告
    2 人所犯上開各罪，有方法結果之牽連關係，應依刑第55條
    規定，從一重之未經許可持有手槍罪處斷。被告2 人與林志
    隆、黃燕珍間，就上開行為，有犯意聯絡及行為分擔，均為
    共同正犯；與崔立中間，有犯意聯絡，為共謀正犯。被告乙
    ○○為公務員，假借職務上機會，而犯誣告罪，未經許可持
    有手槍、子彈罪，應依刑法第134 條前段規定加重其刑。公
    訴意旨認被告乙○○、甲○○栽槍誣告部分，係犯槍砲彈藥
    刀械管制條例第17條第1 項之罪（甲○○部分為幫助犯），
    因該條項之罪已刪除，應回歸刑法第169 條第1 項規定處罰
    ，此部分起訴法條，應予變更。又公訴意旨雖未認定被告甲
    ○○犯行使公務員登載不實公文罪，因此部分與起訴部分，
    有牽連犯之裁判上一罪關係，為起訴效力，自應併予審理。
五、原審就被告乙○○部分，論以槍砲彈藥刀械管制條例第17條
    第1 項、第2 項之罪刑，尚有未洽，就被告甲○○部分，諭
    知無罪判決，亦有未合。被告乙○○上訴意旨執前詞否認犯
    罪，指摘原判決此部分不當，雖無理由，但原判決此部分有
    上開可議之處；檢察官上訴意旨指摘原判決諭知被告甲○○
    無罪部分不當，為有理由；自應將原判決撤銷改判。爰審酌
    被告乙○○身為警務人員，知法犯法，竟為肅槍績，栽贓誣
    告他人受刑事處分，登載不實公文書，妨害司法機關對犯罪
    偵審之正確性，情節非輕，犯罪後又飾詞卸責，未見悔意，
    而被告甲○○為迎合被告乙○○之犯行，而參予犯罪，犯罪
    後亦飾詞卸責，態度欠佳等一切情狀，分別論處如主文所示
    之刑。併科罰金部分，罰金如易服勞役，以罰金總額與6 個
    月之日數比例折算。扣案之如附表所示之手槍及子彈，為違
    禁物，亦為被告等用於犯罪之物，應依刑法第38條第1 項第
    1 款規定宣告沒收。
六、公訴意旨另以：被告乙○○於87年間，以查獲上開黃上豐、
    黃燕珍持有手槍及子彈，向高雄縣警察局詐領破案獎金新台
    幣10萬元（扣除2 萬元所得稅，其中4 萬元充作刑警隊3 組
    公積金，另4 萬元充作第2 組公積金）；因認被告乙○○涉
    犯貪污治罪條例第5 條第1 項第2 款之利用職務上機會詐取
    財物罪嫌等情。經查：
  (一)高雄縣刑警隊3 組以87年8 月24日在高雄縣杉林鄉○○路
    138 號查獲黃上豐持有附表所示之槍枝、子彈為由，向高雄
    縣警察局申請肅槍破案獎金，經高雄縣警察局向警政署申領
    ，並經警政署核發肅槍破案獎金實發9 萬8,000 元後，轉發
    高雄縣警察局各印領人員，其中被告乙○○領得8,600 元等
    情，固有高雄縣警察局92年10月14日高警刑一字第
    0920043418號函及附件獎金印領人員清冊附卷可稽（原審二
    卷第75-76 頁）。
  (二)惟查，上開獎金之核發，係依據「內政部警政署檢肅非法槍
    砲彈藥核發獎勵金作業規定」而為，有高雄縣警察局92年11
    月4 日高縣警刑一字第0920047167號函及附件上揭作業規定
    在卷足憑（原審二卷第103 、106-108 頁）。依「內政部警
    政署檢肅非法槍砲彈藥核發獎勵金作業規定」，其獎勵範圍
    係指凡偵破違反槍砲彈藥刀械管制條例案件，並查獲該條例
    第4 條所列之槍砲彈藥者而言。且核發標準為查獲槍彈並追
    出來源者，照表給獎，僅查獲槍彈，未追出來源者，照表減
    半給獎。則上開核發獎金之標準，係以查獲槍砲彈藥刀械管
    制條例第4 條所列之槍砲、彈藥為要件，對於槍、彈查獲之
    方式，即無特別規定。本件查獲之2 支制式手槍及3 顆制式
    子彈，原先係由林志隆非法持有，再交與被告乙○○，係屬
    違反槍砲彈藥刀械管制條例案件，亦為該條例第4 條所列之
    槍砲、彈藥，雖其來源並非黃上豐所持，仍屬查獲不法持有
    槍砲、彈藥，與上開核發獎勵金作業規定，並無不合。雖被
    告乙○○以不正當方法取得槍、彈，但其「查獲」上開槍、
    彈，據以申請核發獎勵金，並未施用詐術，而內政部警政署
    之核發獎勵金，亦非陷於錯誤而為，是被告乙○○此部分行
    為，尚不構成利用職務上機會詐取財物罪。因公訴意旨認此
    部分與前開論罪部分, 有牽連犯之裁判上一罪關係，故不另
    為無罪之諭知。
據上論斷，應依刑事訴訟法第369 條第1 項前段、第364 條、第
299 條第1 項前段，第300 條、槍砲彈藥刀械管制條例第7 條第
4 項、第12條第4 項、刑法第11條前段、第28條、第134 條前段
、第169 條第2 項、第1 項、第216 條、第213 條、第55條、第
38條第1項第1款，判決如主文。
本案經檢察官方娜蓉到庭執行職務。
中　　華　　民　　國　　94　　年　　5 　　月　　10　　日
                  刑事第八庭    審判長法  官  惠光霞
                                      法  官  李淑惠
                                      法  官  洪慶鐘
以上正本證明與原本無異。
如不服本判決應於收受本判決後10日內向本院提出上訴書狀，其
未敘述上訴理由者，並得於提起上訴後10日內向本院補提理由書
狀（均須按他造當事人之人數附繕本）「切勿逕送上級法院」。
中　　華　　民　　國　　94　　年　　5 　　月　　16　　日
  　　　　　　　　　　　　　　　　　　書記官  呂素珍
附錄本判決論罪科刑法條：
槍砲彈藥刀械管制條例第7條第4項
未經許可，持有、寄藏或意圖販賣而陳列第 1 項所列槍砲、彈藥
者，處5 年以上有期徒刑，併科新台幣1 千萬元以下罰金。
槍砲彈藥刀械管制條例第12條第4項
未經許可，持有、寄藏或意圖販賣而陳列子彈者，處 5 年以下有
期徒刑，併科新台幣300 萬元以下罰金。
刑法第134條前段
公務員假借職務上之權力、機會或方法，以故意犯本章以外各罪者
，加重其刑至二分之一。
刑法第169條第1項
意圖他人受刑事或懲戒處分，向該管公務員誣告者，處7 年以下
有期徒刑。
刑法第213條
公務員明知為不實之事項，而登載於職務上所掌之公文書，足以
生損害於公眾或他人者，處1年以上7年以下有期徒刑。
刑法第216條
行使第210 條至第215 條之文書者，依偽造、變造文書或登載不
實事項或使登載不實事項之規定處斷。
附表                              93年度上訴字第479號
一、義大利貝瑞塔廠製制式92手槍1 支（槍枝管制編號00000000
    00號、含彈匣1個）。
二、制式口徑9MM子彈1顆。
三、美國貝瑞塔廠製制式92手槍1 支（槍枝管制編號0000000000
    號、含彈匣1個）。
四、制式口徑九MM子彈二顆。
                                                ＫＡ
